【裁判字號】    97,簡上,1069
【裁判日期】    971218
【裁判案由】    妨害名譽
【裁判全文】
臺灣板橋地方法院刑事判決            97年度簡上字第1069號
上  訴  人  臺灣板橋地方法院檢察署檢察官
被      告  乙○○
上列上訴人因被告所犯妨害名譽案件，不服本院97年度簡字第34
22號，中華民國97年7 月30日第一審判決（起訴案號：臺灣板橋
地方法院檢察署97年度偵字第1114號），提起上訴，本院判決如
下：
    主  文
上訴駁回。
    事  實
一、乙○○前於民國92年間因妨害家庭案件，經本院於93年5 月
    31日以93年簡上字第167 號判處有期徒刑3 月確定，甫於93
    年8 月16日易科罰金執行完畢，與甲○○並因上開妨害家庭
    案件而存有嫌隙，又曾對甲○○為加重誹謗之犯行，經臺灣
    高等法院於96年8 月22日以96年上易字第1591號判處拘役50
    日，減為拘役25日確定，而於96年10月4 日執行完畢。詎乙
    ○○仍不知悔改，於96年8 月29日11時30分許之本院96年板
    簡字第10753 號侵權行為損害賠償民事事件審理中，在位於
    臺北縣板橋市○○路○ 段30巷1 號之本院板橋簡易庭第3法
    庭進行調解時，與甲○○再起爭執，乙○○竟基於公然侮辱
    人之犯意，於大門未關閉，不特定多數人得共見共聞之調解
    庭內，公然以：「叫你尪（丈夫，臺語）再來找我，看他懶
    教（臺語）會硬或不，沒有，妳也是垃圾（臺語）」、「讓
    她告，她告最行，兩個尪某（夫妻，臺語）專門賺吃這途（
    臺語）」等粗鄙言語辱罵甲○○，而足以減損甲○○於社會
    上之聲譽（公然侮辱甲○○之丈夫吳進興部分，未據告訴）
    。
二、案經甲○○訴請臺灣板橋地方法院檢察署檢察官偵查後聲請
    簡易判決處刑。
    理  由
一、本判決下列所引用之各項供述證據方法之證據能力，當事人
    於本院準備程序及審判期日中均未予爭執，且迄至言詞辯論
    終結前亦未再聲明異議，本院審酌該等供述資料作成時之情
    況，並無不宜作為證據之情事，依刑事訴訟法第159 條之5
    之規定，均得作為證據。
二、被告固坦承於以上時地確曾口出前揭言語，然矢口否認有何
    公然侮辱犯行，辯稱：伊當時不是針對甲○○講，且無指名
    道姓，且要不是甲○○之先生跟伊借錢，騙伊出去，也不會
    有伊與甲○○間之這些事情發生云云。惟查，上揭事實，業
    據告訴人甲○○於偵查中指訴綦詳，並有告訴人提出之錄音
    帶1 捲、錄音譯文1 份在卷可稽。而上揭調解庭係屬不特定
    多數人得共見共聞之場所，亦經證人即當日出席之調解委員
    林星銘於偵查中證述屬實。被告雖以前詞置辯，惟該調解庭
    之召開，目的既在處理被告與告訴人間之妨害名譽損害賠償
    糾紛，兩人衝突亦係因告訴人曾另訴被告妨害家庭一案而起
    ，被告對此也從未否認，再參以調解庭內出席人員，除調解
    委員林星銘外，即為被告與告訴人，被告罵稱「叫你尪再來
    找我，看他懶教會硬或不，沒有，妳也是垃圾」，無非係重
    提其先前被訴與告訴人先生之相姦情事，徵以告訴人作成之
    之譯文內容，被告前開言語更係緊接在林星銘與告訴人以被
    告加重誹謗行為已經判決有罪確定，詢以是否願予賠償後而
    發，倘謂被告非意在針對告訴人，欲使其憶起舊事再感難堪
    ，何能置信；又依前開譯文可知，被告是在林星銘另詢以：
    「看妳啦，妳要賠她嗎？已經給妳罰過一次，互相算了，妳
    一直告，妨害名譽、妨害家庭，告沒完，好嗎？」後，始另
    回以「讓她告，她告最行，兩個尪某專門賺吃這途」，衡以
    該次調解目的既是為就被告之誹謗行為，商討確認被告願賠
    償告訴人之可能數額，被告此番辱罵，亦顯屬譏諷告訴人隨
    意興訟，賺取賠償金之侮辱言詞，足認被告辯稱前開言語均
    非針對告訴人而發，全為卸責之語，無可採信，至被告另稱
    要不是甲○○之先生跟伊借錢，騙伊出去，也不會有其與甲
    ○○間之這些事情發生等語，無論是否為真，既與被告前開
    犯行之認定無何關連，自亦不足援為被告有利認定之依據。
    綜上所述，本案事證明確，被告公然侮辱之犯行洵堪認定，
    應依法論科。
三、核被告所為，係犯刑法第309 條第1 項之公然侮辱罪。按刑
    法上之公然侮辱罪，祗須侮辱行為足使不特定人或多數人得
    以共見共聞，即行成立，不以侮辱時被害人在場聞見為要件
    ；又如係意圖散布於眾而指摘或傳述具體事實，自應成立刑
    法第310 條第1 項之誹謗罪，倘僅漫罵，並未指有具體事實
    ，仍屬公然侮辱，應依同法第309 條第1 項論科（司法院院
    字第2179號解釋文參照）。被告接續以上開言語公然漫罵告
    訴人，惟從未指摘或傳述具體事實，其所執「讓她告，她告
    最行，兩個尪某專門賺吃這途」之言語，亦僅係順應林星銘
    詢問其有無賠償意願而發，從未指稱告訴人另有何杜撰不實
    指控，專以提起民事訴訟向被告或他人求償用以謀生之具體
    事實，揆諸上述說明，被告此部分所為尚難遽斷為誹謗犯行
    ，應認係犯刑法第309 條第1 項之公然侮辱罪。原審認上訴
    人原聲請簡易判決處刑書中所持被告係一行為而犯刑法第30
    9 條第1 項之公然侮辱及同法第310 條第1 項之誹謗2 罪之
    見解，於行為之法律評價上尚有未恰，乃予更正，並審酌被
    告素行不佳，前因妨害告訴人之家庭及名譽，有前述之論罪
    科刑及執行情形，就此可參卷附之臺灣高等法院被告前案紀
    錄表為對照，竟不知悔改，再公然以足以減損告訴人個人社
    會聲譽之言語施以侮辱，藉以發洩個人不滿情緒，顯極不尊
    重告訴人之人格尊嚴，及否認犯行，犯後態度不佳等一切情
    狀，量處如主文所示之刑，併諭知易科罰金之折算標準，認
    事用法均無違誤，量刑亦屬妥適，至上訴人以被告指摘告訴
    人專門以告訴賺錢乙事，屬具體事實，並非謾罵，認應構成
    誹謗罪之上訴意旨部分，參照前開說明，可知應屬誤會，是
    其所提上訴核為無理由，爰予駁回。
據上論斷，應依刑事訴訟法第455 條之1 第1 項、第3 項、第36
8 條，判決如主文。
本案經檢察官蘇振文到庭執行職務。
中    華    民    國    97    年    12    月    18    日
                  刑事第六庭審判長  法  官  胡堅勤
                                    法  官  林家賢
                                    法  官  盧軍傑
上列正本證明與原本無異。
不得上訴。
                                    書記官  周玉茹
中    華    民    國    97    年    12    月    18    日
附錄本案論罪科刑法條全文：
刑法第309條第1項
公然侮辱人者，處拘役或300元以下罰金。


司法院資訊處製作；財團法人民間司法改革基金會備份。
